【裁判字號】    98,上訴,1417
【裁判日期】    990310
【裁判案由】    違反毒品危害防制條例
【裁判全文】
臺灣高等法院高雄分院刑事判決        98年度上訴字第1417號
上  訴  人
即  被  告  乙○○
選任辯護人  吳春生律師
            鄭伊倫律師
上  訴  人
即  被  告  戊○○
選任辯護人  許明德律師
            鄭勝智律師
上列上訴人等因違反毒品危害防制條例案件，不服臺灣屏東地方
法院97年度訴字第1311號中華民國98年8 月11日第一審判決（起
訴案號：臺灣屏東地方法院檢察署97年度偵字第3799號），提起
上訴，本院判決如下：
     主  文
原判決關於乙○○、戊○○部分均撤銷。
戊○○販賣第三級毒品，處有期徒刑伍年，扣案愷他命壹小包（
驗後淨重6.3475公克）沒收；未扣案新台幣壹萬陸仟元沒收，如
全部或一部不能沒收時，以其財產抵償之。又幫助販賣第三級毒
品，處有期徒刑貳年陸月。應執行有期徒刑伍年捌月。扣案上開
愷他命壹小包（驗後淨重6.3475公克）沒收；未扣案新台幣壹萬
陸仟元沒收，如全部或一部不能沒收時，以其財產抵償之。
乙○○無罪。
     事  實
一、戊○○明知愷他命（亦稱K 他命）係毒品危害防制條例第2
    條第2 項第3 款所規定之第三級毒品，未經許可不得持有、
    販賣。詎竟意圖營利，基於販賣第三級毒品愷他命之犯意，
    於民國（下同）97年3 月7 日晚間11時27分19秒，由其所持
    用之0000000000號行動電話接獲甲○○以所持用之00000000
    00號行動電話，表示要向其購買50公克之愷他命後，在屏東
    市○○路與忠孝路交叉路口之「麥當勞」商店前，以每公克
    320 元代價販賣50公克，計16000 元之愷他命給甲○○。另
    於97年3 月19日下午某時，因甲○○急於向丙○○（另案經
    檢察官偵查中）購買愷他命，卻找不到丙○○，旋即於同日
    18時59分29秒以其所持用之0000000000號電話與戊○○所持
    有之0000000000號行動電話聯絡，要求戊○○以電話轉告丙○○欲購買毒品之情事，戊○○明知上情，竟另行起意，基
    於幫助丙○○販賣愷他命之犯意，將上情告知丙○○後，復
    於同日19時5 分25秒轉知甲○○，使甲○○得以於當日晚間
    某時，以新台幣（下同）6400元之代價在屏東市某不詳處所
    ，向丙○○購得愷他命一小包。嗣因高雄憲兵隊專案員警依
    法取得監聽許可，對甲○○實施通訊監察及於97年6 月5 日
    將甲○○傳喚到案後獲悉上情，嗣上開專案員警復於97年6
    月26日12時32分許，持台灣屏東地方法院法官所核發之搜索
    票在戊○○位於屏東縣九如鄉○○村○○街42號住處查獲，
    扣得愷他命1 包（驗後淨重6.3475公克）、手機2 支（含SI
    M 卡）、及中油加油卡1 張、吸管2 支、塑膠盤1 個、湯匙
    1 支、殘渣袋11只等物品。
二、案經臺灣屏東地方法院檢察署檢察官指揮高雄憲兵隊查獲後
    偵查起訴。
     理  由
壹、證據能力部分：
一、按被告以外之人於偵查中向檢察官所為之陳述，除顯有不可
    信之情況者外，得為證據，刑事訴訟法第159 條之1 第2 項
    定有明文。本件證人甲○○於檢察官偵查中所為證述業經其
    於證述前具結，且依卷存證據亦無法證明有非法取供等顯不
    可信之情事，依上開規定自有證據能力。
二、共同被告於偵查中無論是以被告或證人身分陳述，除顯有不
    可信之情形外，均屬於法律規定為有證據能力之傳聞證據。
    乃因未經被告詰問，應認屬於未經合法調查之證據，但非不
    得於審判中由被告行使補正，此有最高法院97年台上字第59
    85號判決意旨可資參照。本件證人即原審共同被告甲○○於
    檢察官偵查中以被告之身分所為證述，檢察官於訊問前已告
    以：得保持緘默無須違背自己之意思而為陳述、得選任辯護
    人、得請求調查有利之證據，此外，亦無非法取供等顯不可
    信之情事，且其事後已於原審及本院審理時到庭接受詰問，
    依上開說明，其於檢察官偵查中以被告身分所為證述，自有
    證據能力。
三、通訊監察錄音之譯文，僅屬依據監聽錄音結果予以翻譯之文
    字，固具文書證據之外觀，但實際上仍應認監聽所得之錄音
    帶或光碟，始屬調查犯罪所得之證物，乃係刑事訴訟法第16
    5 條之1 第2 項所稱之證物，如其蒐證程序合法，並經合法
    調查，自具證據能力。因此檢察官如提出通訊監察錄音之譯
    文為其證據方法，實乃以其監聽所得之錄音帶或光碟，為調
    查犯罪所得之證物，法院本應依刑事訴訟法第165 條之1 所
    列之方法調查，以判斷該錄音帶或光碟是否與通訊監察錄音
    之譯文相符。而監聽錄音製作之譯文，雖通常為偵查犯罪機
    關單方面製作，然若被告或訴訟關係人對其真實性並無爭執
    ，經法院於審判期日提示譯文供當事人辨認、表示意見並為
    辯論者，程序自屬適法（最高法院95年度臺上字第295 號、
    94年度臺上字第4665號、第1270號、93年度臺上字第6510號
    判決意旨參照）。即警察機關對犯罪嫌疑人依法監聽電話所
    製作之通訊監察紀錄譯文，實乃該監聽電話錄音之派生證據
    ，是倘係公務員依法定程序而取得，被告或訴訟關係人就其
    真實性復無爭執，法院並曾依刑事訴訟法第165 條第1 項規
    定，踐行證據調查之法定程序，向被告宣讀或告以要旨，則
    其自得採為認定被告有罪之基礎，而有證據能力。本件後引
    卷附通訊監察紀錄譯文，係依台灣屏東地方法院法官於97年
    2 月18日以97年聲監字第43號所核發之通訊監察書對甲○○
    及被告戊○○實施通訊監聽，有通訊監察書在卷可憑（見警
    (二)卷第13-14 ），且其各該監聽期間、監聽電話號碼悉與通
    訊監察書所核准之範圍相符，該等通訊監察所取得之證據資
    料經警製作為譯文後，復業經通訊之一方即證人甲○○於本
    院審理時結證在卷（見本院上訴卷第191-192 頁），復經本
    院踐行證據調查之法定程序，於審判期日向被告宣讀或告以
    要旨，而被告戊○○及其辯護人亦表示無意見，揆諸上開說
    明，監聽譯文亦有證據能力。
貳、實體部分：
一、訊據上訴人即被告戊○○（下稱被告戊○○）矢口否認有販
    賣及幫助販賣第三級毒品愷他命之犯行，辯稱：伊沒有販賣
    愷他命給甲○○，亦不知丙○○在販賣愷他命云云。
二、經查：
  (一)0000000000號行動電話係甲○○所持用，而0000000000號行
    動電話係被告戊○○以其母親游瑮玉名義申辦而自95年起持
    用至97年止，此經渠等陳明在卷（見偵字第3799號卷第9 頁
    、警(二)卷第5 頁）。上開電話於97年3 月7 日23時27分19秒
    起，有如下之通話內容：「B （戊○○）：你在哪裡啊？A
    ：（方智偉）你在哪裡？人家要兩個啊。B ：要什麼？兩個
    什麼？A ：800 。B ：800 。A ：800 ，50塊。B ：800 是
    一隻狗。A ：你在哪裡？B ：我家啊。A ：好我去找你。B
    ：等一下，我想一下，你多久會到啊？A ：我現在在麥當勞
    這邊啊。B ：怎麼那麼快。A ：啊不然勒？B ：好啊」等語
    ；於97年3 月19日18時59分29秒起有如下之通話內容：「A
    ：（方智偉）喂！B （戊○○）：喂！A ：快一點，打給丙○○拿50元給我啊，快一點啊！B ：等一下再給你啊！」等
    語；同日19時5 分25秒之通話內容如下：「A （方智偉）：
    喂！B （戊○○）：我跟你說。A ：嘿！B ：你現在急著要
    對吧？A ：嘿！B ：你找蘇查哈爾燦啦。A ：吼。B ：喔。
    A ：你打給他啊！B ：喔。」等語，有警方所製作之通訊監
    察譯文在卷可憑（見警(二)卷第15 -16頁），上開通訊監察譯
    文係由憲兵司令部高雄憲兵隊丁○○所監聽記錄，此經其於
    本院審理時證述在卷（見本院上訴卷第192 頁背面）。
  (二)證人甲○○於檢察官偵查中以被告之身分證稱：「（你除了
    跟『明仔』購買毒品外，有跟其他人買過毒品嗎？）有，一
    個叫戊○○，他的電話是0000000000」、「屏東市區○○路
    與忠孝路交叉口的麥當勞買的，我買了50公克，價格是每公
    克320 元」等語；以證人之身分證稱：「（戊○○賣你幾次
    愷他命？）…從97年2 月間開始，到97年4 月間，地點在屏
    東市東山河社區外面，有一次在屏東市縣政府附近的麥當勞
    ，除了一次16000 元外，都是6400元」等語（見偵字第3799
    號卷第10、322-323 頁）；於原審審理時證稱：「（是否認
    識戊○○？）認識，戊○○外號小朋友」、「（你有無打過
    戊○○電話？）找不到丙○○時，我會打電話給戊○○，就
    是0000000000這支電話」、「（是否找不到丙○○，你就會
    打電話給戊○○購買愷他命？）是」、「（你於偵查中陳述
    ，你在自由路與忠孝路麥當勞買的等語，你當時陳述是否實
    在？）實在」等語（見原審卷第122-123 頁），而其於本院
    審理時亦證稱：「97年3 月7 日是其打上開電話給戊○○」
    等語（見本院上訴卷第191 頁）。雖其於檢察官偵查中先則
    以被告之身分證稱：最後一次是在97年2 月在屏東市區○○
    路與忠孝路交叉口的麥當勞買的，我買了50公克，價格是每
    公克320 元」等語；嗣又以證人之身分證稱：「（戊○○賣
    你幾次愷他命？）從97年2 月間開始，到97年4 月間，地點
    在屏東市東山河社區外面，有一次在屏東市縣政府附近的麥
    當勞」等語（見偵字第3799號卷第10、322-323 頁），就購
    買愷他命之時間先後供述不一。惟甲○○係於97年6 月4 日
    經警持搜索票在其住處查獲並逮捕，有警詢筆錄在卷可憑，
    而上開譯文之時間係於97年3 月7 日，先後相去已近三月，
    且其亦涉嫌販賣愷他命給謝惠君等10餘人，共百餘次，次數
    甚多，復多次轉讓愷他命給陳俊良、許雨騰等人，此有確定
    判決在卷可憑，則對於向何人販入愷他命或販賣愷他命給何
    人在時間之記憶上難免錯置。參酌證人甲○○於檢察官偵查
    中及原審審理時曾一再指認曾向被告戊○○販入愷他命，而
    上開通訊譯文之時間係在97年3 月7 日11時27分許，譯文內
    甲○○復提及在麥當勞等語，且如後所述，證人甲○○於本
    院審理時就同年月19日18時59分之通話譯文內所稱「50元」
    是50克等語觀之（見本院上訴卷第192 頁），應以證人甲○○係於97年3 月7 日夜某時，在屏東市區○○路與忠孝路交
    叉口的「麥當勞」，向被告戊○○購買50公克之愷他命較合
    於真實而可採信。至價金方面，證人甲○○所證有一次係16
    000 元，最少者係6400元，而如後所述，其中一次係幫助販
    賣，其餘2 次之販賣行為，證人甲○○所證並無佐證，而其
    於檢察官偵查中已明確證稱：「在屏東市區○○路與忠孝路
    交叉口的麥當勞買的，我買了50公克，價格是每公克320 元
    」等語，則其購買之價格應係16000 元無訛。
  (三)證人甲○○本院審理時另證稱：「（97年3 月19日那通電話
    譯文？）第2 通是我打電話給戊○○要找丙○○購買愷他命
    」、「（有無拿到毒品？）有拿到毒品」、「（通訊監察內
    容哪部分是向戊○○購買毒品？《提示警(二)卷第15、16頁告
    以要旨》第二通是向丙○○買毒品的，第一通是在開玩笑，
    我當時都是打電話給戊○○，戊○○與丙○○比較好，我找
    不到丙○○，才打電話給戊○○請他幫我找丙○○，我透過
    戊○○找丙○○，錢都是給丙○○，毒品也是丙○○拿給我
    的」、「（購買愷他命價錢如何計算？）我買50克，當時1
    克約2 、300 元」等語（見本院上訴卷第191 頁背面-192頁
    ）。被告戊○○於本院審理時對於上開所證稱亦陳稱：「（
    對證人甲○○之證述有何意見？《朗讀並告以要旨》他都叫
    我打電話給丙○○，因為丙○○常常不接電話，丙○○如果
    不接電話，他都會打給我，他打給我就是要找丙○○」等語
    （見本院上訴卷第192 頁）。是證人甲○○上開所證應屬可
    信。再者，被告戊○○辯稱：不知丙○○係在販賣愷他命云
    云，惟依上開97年3 月19日之通訊譯文觀之，被告戊○○與
    甲○○均係暗語50稱50公克，且對甲○○稱你急著要等語，
    如被告戊○○不知情，何以在電話不問清甲○○急著要何物
    ？是其所辯不知情云云，委無可採。
  (四)證人甲○○事後於本院審理時雖證稱：97年3 月7 日那通電
    話是開玩笑；於原審審理時證稱：「（你有無與戊○○購買
    愷他命？）他和丙○○一起，我不知道那是誰的。所以我才
    兩個都說，我都打給丙○○」等語，惟上開通話係其與被告
    戊○○間之對話，已據其於本院審理時證述在卷，且依譯文
    所載，其渠等係約在麥當勞見面，則其豈有不知販賣者係何
    人之理，是其此部分所證應係迴護被告戊○○之詞，不足採
    信。
  (五)按共同正犯與幫助犯之認定，係以其主觀之犯意及客觀之犯
    行為標準，凡以自己犯罪之意思而參與犯罪，無論其所參與
    者是否犯罪構成要件之行為，皆為正犯，其以幫助他人犯罪
    之意思而參與犯罪，其所參與者，茍係犯罪構成要件之行為
    ，亦為正犯，此有最高法院97年度台上字第1757號判決意旨
    可資參照。本件被告戊○○就甲○○於97年3 月19日向丙○○購買愷他命部分僅負責轉告，交付毒品及收取價金部分均
    由丙○○為之，此經證人甲○○於本院審理時證述在卷（見
    本院上訴卷第192 頁）；此外，依卷附證據，又無證據證明
    被告戊○○此部分有收取報酬，是被告戊○○並未參與犯罪
    構成要件之行為，亦無證據證明其與丙○○有共同之犯意聯
    絡，自難認係共同正犯。
  (六)警方持台灣屏東地方法院法官所核發搜索票，於97年6 月26
    日12時32分許，在被告戊○○設於屏東縣九如鄉○○村○○
    街42號搜索時扣得之晶體1 小包，經送憲兵司令部刑事鑑識
    中心鑑定結果，檢出愷他命成分，驗後淨重6.3475公克，有
    鑑定書在卷可憑（見偵字第3799號卷第338 頁），被告戊○○所持有扣案者確係愷他命之事實，亦堪認定。
  (七)近來政府為杜絕毒品氾濫，毒害人民甚深，再三宣導教民眾
    遠離毒品、媒體之報導既深且廣，對於毒品之禁絕，應為民
    眾所熟悉。又政府對於查緝施用、轉讓及販賣毒品無不嚴格
    執行，且販賣毒品罪更係重罪，設若無利可圖，衡情一般持
    有毒品者，當不致輕易將持有毒品交付他人。況乎毒品價格
    不貲、且販賣第三級毒品係違法行為，非可公然為之，亦無
    公定之價格，不論任何包裝，均可任意分裝增減分量，每次
    買賣價量，亦可能隨時依雙方間之關係深淺、資力、需求量
    及對行情之認知、來源是否充裕、查緝是否嚴緊，購買者被
    查獲時供述購買對象之可能性風險之評估等，因而異其標準
    ，並隨時機動調整，非可一概而論，是販賣之利得除經坦承
    犯行或價量俱臻明確外，委難查得實情，販賣之人從價差或
    量差中牟利方式雖異，其意圖營利之非法販賣行為則一。足
    認被告戊○○販賣愷他命給甲○○部分，其主觀上確有販賣
    牟利之意圖，而丙○○販賣愷他命給甲○○部分亦有營利之
    犯意，均堪認定。證人丙○○經本院依法傳拘無著，有拘票
    及傳票送達證書在卷可憑，是被告戊○○聲請傳喚丙○○部
    分即屬無從調查，附此敘明。
三、查愷他命係毒品危害防制條例第2 條第2 項第3 款所規定之
    第三級毒品，核被告戊○○於97年3 月7 日販賣第三級毒品
    愷他命給甲○○部分所為，係犯毒品危害防制條例第4 條第
    3 項之販賣第三級毒品罪；被告戊○○97年3 月19日幫助丙○○販賣愷他命給甲○○部分所為，係犯同條例第4 條第3
    項、刑法第30條第1 項之幫助販賣第三級毒品罪，公訴人認
    係共同正犯，尚有未洽。被告戊○○販賣前持有毒品之低度
    行為，應為販賣之高度行為所吸收，不另論罪。被告戊○○
    就97年3 月19日之行為僅止於幫助，爰依刑法第30條第2 項
    規定，就此部分減輕其刑。被告戊○○所犯上開二罪，時間
    及地點不同，犯意亦殊，應分論併罰。
四、原審就被告戊○○部分認為犯罪事證明確，據以論罪科刑，
    固非無見；惟被告戊○○僅販賣一次愷他命給甲○○，另一
    次係幫助丙○○販賣，如後所述，公訴人所指其餘二次販賣
    給甲○○部分並無其他佐證，犯罪尚屬不能證明，原判決認
    定販賣四次，且未確切認定上開販賣及幫助販賣之時間，尚
    有未洽。(二)如後所述，檢察官所指被告戊○○尚有販賣愷他
    命給李明穎、唐麒宇、潘嘉華之罪嫌，惟此部分無其他證據
    可資補強，此部分犯罪應屬不能證明，原判決併認被告戊○○有此部分犯行，亦有未妥，被告戊○○上訴意旨，否認其
    餘二次販賣行為部分，指摘原判決此部分不當，為有理由；
    惟其上訴意旨否認上揭販賣及幫助販賣愷他命各一次給甲○○，指摘原判決該部分不當，則屬無理由，惟原判決關於被
    告戊○○部分既有上開瑕疵，自應由本院將原判決關於被告
    戊○○部分撤銷改判。爰審酌被告戊○○明知第三級毒品對
    人體將造成莫大之傷害，竟為圖一己私利，猶販賣及幫助販
    賣第三級毒品愷他命予他人，戕害國人身心健康，助長毒品
    之氾濫，考量其販賣及幫助販賣次數各僅一次，幫助販賣部
    分情節較輕，販賣所得價金16000 元，及其教育程度為高中
    肄業，此經其於警詢時陳述在卷，分別量處如主文第二項所
    示之刑，並依刑法第51條第5 款之規定定其應執行刑。又毒
    品危害防制條例第18條第1 項前段之規定，應予沒收銷燬之
    毒品，以經查獲之第一、二級毒品為限，並不包含經查獲之
    第三、四級毒品在內。至於同條第1 項後段規定查獲之第三
    、四級毒品，無正當理由而擅自持有者，沒入銷燬之，性質
    屬於行政罰，並非刑法規定之從刑，法院就犯罪行為依刑事
    訴訟程序裁判時，自不得援引上開規定將查獲之第三、四級
    毒品諭知沒入銷燬。又同條例第19條第1 項所定「供犯罪所
    用或因犯罪所得之物」，係指犯第4 條至第9 條、第12條、
    第13條或第14條第1 項、第2 項之罪所用或所得之物，不包
    括毒品本身在內，是尚不得援用此項規定為第三、四級毒品
    之沒收依據。再製造、運輸、販賣、意圖販賣而持有、以非
    法方法使人施用、引誘他人施用及轉讓第三、四級毒品，均
    屬該條例所規定之犯罪行為，而該條例對於犯上開各罪經查
    獲之第三、四級毒品之沒收，並無特別規定，而該等行為既
    已構成犯罪，則該毒品即屬不受法律保護之違禁物，應回歸
    刑法之適用，依刑法第38條第1 項第1 款之規定沒收之（最
    高法院97度台上字第4107號判決參照）。本件扣案被告戊○○持有之愷他命為違禁物，其外包裝亦係供其犯罪所用，且
    為其所有，爰依刑法第38條第1 項第1 、2 款規定沒收，至
    鑑驗耗損之毒品，既已滅失，毋庸諭知沒收。又販賣毒品所
    得之金錢，如能認定確係販賣毒品所得之款項，均應宣告沒
    收，不以當場搜獲扣押者為限（最高法院93年度台上字第26
    70號判決意旨參照）。又毒品危害防制條例第19條第1 項規
    定，係採義務沒收主義，故販賣毒品所得之對價，不問其中
    成本若干，利潤多少，均應全部諭知沒收，以符立法意旨之
    貫徹政府查禁煙毒決心（最高法院91年度台上字第2419號判
    決意旨參照）。被告戊○○販賣第三級毒品愷他命所得1600
    0 元，雖未扣案，仍應依毒品危害防制條例第19條第1 項規
    定宣告沒收，如全部或一部不能沒收時，應以其財產抵償之
    。被告戊○○販賣第三級毒品聯絡使用之0000000000號行動
    電話門號，因係其母游瑮玉所申請使用，有門號查詢資料可
    佐（見原審卷第195 頁），非屬其所有，自不得宣告沒收；
    其餘扣案物品，因無證據證明係供本件販賣所用或所得之物
    ，亦不予宣告沒收。
、被告戊○○不另為無罪之諭知部分：
一、公訴意旨另以：戊○○意圖牟利：(一)除上開於97年3 月7 日
    及同年3 月19日販賣及幫助販賣第三級毒品愷他命外，自97
    年2 月間某日起至97年4 月間某日止，尚在屏東市東山河社
    區等地販賣愷他命予甲○○2 次，每次各販賣6400元。(二)於
    97年3 月間某日，在屏東市○○路段，販賣愷他命予李明穎
    1 次，計得款500 元。(三)自96年底起至97年1 月間某日止，
    在屏東縣九如鄉地區及屏東中學附近，以每公克400 元之價
    格販賣愷他命予唐麒宇2 次，每次出售5 公克，計得款4000
    元。(四)自94年初起至95年間某日止，在九如鄉地區，販賣愷
    他命予潘嘉華，出售5 克部分20餘次，每次0000-0000 元；
    出售3 克部分10餘次，每次1000元；出售1 克部分40-50 餘
    次，每次300 元；計得款逾5 萬6000元。經高雄憲兵隊專案
    員警於97年6 月26日12時32分許，在九如鄉○○村○○街42
    號住處查獲，並扣得愷他命1 包等物品，因認被告戊○○此
    部分亦涉有販賣第三級毒品罪嫌。
二、按犯罪事實應依證據認定之，無證據不得認定犯罪事實；不
    能證明被告犯罪者，應諭知無罪之判決，刑事訴訟法第154
    條第2 項、第301 條第1 項分別定有明文。而認定犯罪事實
    所憑之證據，雖不以直接證據為限，間接證據亦包括在內；
    然而無論直接或間接證據，其為訴訟上之證明，須於通常一
    般之人均不致有所懷疑，而得確信其為真實之程度者，始得
    據為有罪之認定（最高法院76年度台上字第4986號判例意旨
    參照）。再者，施用毒品者供述之憑信性本不及於一般人，
    關於其向某人購買毒品之供述，必須補強證據佐證，以擔保
    其供述之真實性，俾貫徹刑事訴訟無罪推定及嚴格證明之基
    本原則。所謂補強證據，指其他有關證明該施用毒品者關於
    毒品交易供述真實性之相關證據而言，必須與該「毒品交易
    」之供述，具有相當程度之關連性，足使一般人對該供述，
    並無合理懷疑存在，而得確信其為真實者，始當之。至該施
    用毒品者前後供述是否相符、有無重大矛盾、指述是否堅決
    、態度是否肯定等情，僅係判斷其供述是否具有瑕疵之參考
    ，本質上仍屬其供述之範疇，尚不足作為其供述之補強證據
    ；而其與所供出之販毒者間之關係、彼此交往背景、有無重
    大恩怨糾葛等情，因與「毒品交易」之有無，不具必然之關
    連性，亦不足藉以補強及擔保其供述為真實之證明力（最高
    法院97年台上字第383 號判決意旨參照）。又犯施用第一級
    、第二級毒品罪，供出毒品來源，因而破獲者，得減輕其刑
    ，毒品危害防制條例第17條第1 項所明定。為發見真實，防
    範施用毒品者作利己損人之不實陳述，用邀減刑寬典，或因
    不具切身利害關係，所為陳述可能有欠嚴謹或任意誇大其詞
    ，施用毒品者有關毒品來源之供述，應有相當補強證據足以
    擔保其陳述之真實性，始得作為判斷之依據。故事實審法院
    對施用毒品者有關毒品來源之陳述，應再調查其他補強證據
    ，相互參酌，必達於通常一般之人均不致有所懷疑，而得確
    信其陳述為真實者，方得為有罪之認定（最高法院98年台上
    字第5154號判決意旨參照）。
三、本件公訴人認被告戊○○涉有此部分販賣第三級毒品罪嫌，
    係以證人甲○○、李明穎、唐麒宇、潘嘉華等之證述為主要
    論據。訊據被告戊○○則否認有公訴人所指此部分之犯行，
    辯稱：其僅有施用並無販賣，亦不認識潘嘉華，唐麒宇與甲○○在該段期間與其相處不好，渠等均係亂說的等語。
四、經查：
  (一)警方持台灣屏東地方法院法官所核發搜索票，於97年6 月26
    日12時32分許，在被告戊○○位於屏東縣九如鄉○○村○○
    街42號住處搜索時扣得之晶體1 小包，經送憲兵司令部刑事
    鑑識中心鑑定結果，檢出愷他命成分，驗後淨重6.3475公克
    ，有鑑定書在卷可憑（見偵字第3799號卷第338 頁）。被告
    戊○○為警於上開時間經警查獲逮捕後，對其採尿送驗結果
    ，亦呈愷他命陽性反應，亦有憲兵司令部刑事鑑識中心鑑定
    書在卷可憑（見同上偵查卷第341 頁、警(二)卷第70頁）。是
    被告戊○○辯稱其有施用愷他命等語，應可採信。
  (二)證人李明穎於97年7 月23日在警詢時證稱：「因為有一次我
    要向甲○○購買毒品，當時因他沒有三級毒品愷他命，所以
    介紹我向戊○○購買三級毒品愷他命，我向戊○○購買三級
    毒品愷他命共一次，與他相約在屏東市○○路附近，我先以
    行動電話0000000000撥打給戊○○的行動電話，以一小包50
    0 元代價向他購買三級毒品愷他命，並當時交付100 元5 張
    給戊○○」等語（見偵字第3799號卷第139 頁）；同日在檢
    察官偵查中證稱：「（除了向甲○○買，還向何人買？）向
    戊○○買，我都是叫他小朋友，他也是我店裡的客人，我打
    電話給甲○○，向他買愷他命，他說他那裡沒有了，他就介
    紹戊○○給我」、「（你向戊○○買過幾次？）一次，時間
    應該是97年3 月間，我是在屏東市○○路段向他買的，也是
    一樣買500 元，是半包的量」等語（見偵字第3799號卷第14
    8 頁）。警方固在被告戊○○住處扣得愷他命1 小包，重僅
    6.4382公克（驗後淨重6.3475公克），惟被告戊○○確有施
    用愷他命，已如上述，是上開扣案毒品與被告戊○○是否販
    賣並無任何直接關聯性，而除證人李明穎上開證述外，卷內
    並無其他類如通聯記錄等證據可資佐證，何況，其於原審審
    理時則證稱：「（認不認識戊○○？）認識，是我們理髮店
    的客人」、「（你有跟戊○○買過第三級毒品愷他命？）無
    」、「（為何在警偵訊時都說有跟戊○○買過第三級毒品愷
    他命？）當初我第一次作筆錄時因為沒有去過那個地方，也
    不知道要做什麼，我叫戊○○他幫我打電話給甲○○，一時
    緊張說錯了」、「（為何你在偵查中說除了向甲○○買，還
    有向戊○○買？）我說要跟甲○○買，但他沒有接電話，戊○○幫我打電話」、「（當時為何說是向戊○○買的？）我
    有說我太緊張了，其實我是跟甲○○買的」、「憲兵隊的人
    有告訴我說在這邊怎麼講，到偵查就不能改了」、「（為什
    麼現在改？）因為我想這樣不對」、「（你說你在警偵訊時
    ，有跟戊○○買，是你講錯，還是有人叫你這樣講？）是我
    當時太緊張，講錯了，是我叫戊○○幫我打電話」、「（你
    請戊○○幫你打電話，這次交易有無完成？）我把電話拿去
    聽，我跟甲○○約在瑞光路的」等語（見原審卷第140 頁）
    。證人李明穎上開所證既無佐證，參照上引最高法院判決意
    旨，自難僅憑證人李明穎之單一證述，即援為被告戊○○不
    利之認定。是被告戊○○被訴販賣愷他命給李明穎部分之罪
    嫌即屬不能證明。
  (三)證人唐麒宇於警詢時證稱：「我都是撥0000000000號行動電
    話與戊○○聯絡購買毒品的」、「（你向戊○○購買第三級
    毒品愷他命共幾次？時間？數量？價錢？交易方式？交易地
    點？）我向戊○○購買三級毒品愷他命約7 、8 次，從96年
    11月初，每二至三個禮拜都會與戊○○相約在屏東縣九如鄉
    一帶他家門口，每次都以5 小包三級毒品愷他命約五公克20
    00元代價向他購買，並當場交付1000元2 張給戊○○」等語
    （見偵字第3799號卷第230 頁）；於檢察官偵查中證稱：「
    我是96年底開始跟戊○○買，我跟他是中正國中的同學，最
    後一次購買是在97年1 月間農曆過年前，只購買二次，每次
    購買5 克，每克400 元，是朋友跟我介紹說戊○○有在賣，
    地點是在戊○○的家，他家在九如，另一次是在屏東中學的
    路邊」等語（見偵字第3799號卷第256 頁）；於原審審理時
    證稱：「（有無向戊○○購買毒品？）買過1 、2 次」、「
    （不論次數，你有跟戊○○購買過愷他命？）是」、「（你
    每次都買多少量？）5 克，3000元」、「（你在偵查中說跟
    陳俊庭購買是96年年底及97年1 月間每次買5 克，1 克400
    元，是否正確？）在戊○○家購買的是正確，在屏東中學那
    次不是跟戊○○買的，我應該只有跟他買一次」等語（見原
    審卷第128 頁背面、第131 頁背面）。除證人唐麒宇上開證
    述外，檢察官固提出被告戊○○與唐麒宇間之監聽譯文為證
    ，惟上開監聽譯文所載通話時間係97年3 月8 日，有監聽譯
    文在卷可憑（見偵字第3799號卷第240-241 頁）。是上開監
    聽譯文自不足以佐證被告戊○○有於96年底至97年1 月間販
    賣愷他命予唐麒宇之犯罪事證，證人唐麒宇所證既無其他佐
    證，依上開說明，亦不得僅憑證人唐麒宇片面之證述，遽為
    被告戊○○不利之認定。是被告戊○○被訴販賣愷他命給唐
    麒宇部分之罪嫌，亦屬不能證明。
  (四)證人潘嘉華於警詢中證稱：「我另有向戊○○購買毒品」、
    「我都是撥打0000000000號行動電話與戊○○聯絡購買毒品
    的」、「我向戊○○購買三級毒品愷他命次數太多，記不得
    了，至少30次以上，從94年間，每1 至2 個禮拜都會與戊○○相約在屏東縣九如鄉他家門口，每次都以5 小包三級毒品
    約5 公克2000元之代價向他購買，有幾次是當場交付金錢，
    有幾次是欠的」等語（見偵字第3799號卷第244-245 頁）；
    於檢察官偵查中證稱：「我是先跟戊○○買的，從94年年初
    開始跟他買的，最後1 次在95年間，正確時間我記不起來，
    約1 、2 個星期買1 次，1 個月約買2 至4 次，次數應該超
    過4 、50次以上，買5 克的有20幾次，價錢是1700或1800元
    ，買3 克的有超過10次，算我1000，買1 克的超過4 、50次
    ，算我300 元」等語（見偵字第3799號卷第257 頁）。除證
    人潘嘉華上開證述外，檢察官固提出被告戊○○與潘嘉華間
    之監聽譯文為證，惟上開監聽譯文所載通話時間係97年5 月
    19日，有監聽譯文在卷可憑（見偵字第3799號卷第253 頁）
    。是上開監聽譯文自不足以佐證被告戊○○有於94年初至95
    年間某日止，販賣愷他命給潘嘉華之犯罪事證，證人潘嘉華
    所證既無其他佐證，則被告戊○○被訴販賣愷他命給潘嘉華
    部分之罪嫌，亦屬不能證明。
  (五)證人甲○○於警詢時證稱：「我從96年7 月份開始至97年2
    月中向戊○○購買三級毒品愷他命總共約4 、5 次，每次大
    約是30-50 公克不等，戊○○都是將愷他命以每公克320 元
    價格賣我，每次向戊○○購買愷他命時都有交付9600元至16
    000 元給戊○○，大多是與戊○○約在屏東市區麥當勞速食
    店前交易」等語（見警(一)卷第8 頁）；於檢察官偵查中以被
    告之身分證稱：「（你除了跟『明仔』購買毒品外，有跟其
    他人買過毒品嗎？）有，一個叫戊○○，他的電話是000000
    0000，我記得最後一次是在97年2 月在屏東市區○○路與忠
    孝路交叉口的麥當勞買的，我買了50公克，價格是每公克32
    0 元」等語；以證人之身分證稱：「（戊○○賣你幾次愷他
    命？）他賣給我4 次，從97年2 月間開始，到97年4 月間，
    地點在屏東市東山河社區外面，最多1 次賣給我16000 元，
    其他3 次都是6400元」（見偵字第3799號卷第10、322-323
    頁）；於原審審理時證稱：「（是否認識戊○○？）認識，
    戊○○外號小朋友」、「（戊○○賣愷他命給你的情形為何
    ？）打0000000000丙○○那隻電話」、「（你有無打過戊○○電話？）找不到丙○○時，我會打電話給戊○○，就是00
    00000000這支電話」、「（是否找不到丙○○，你就會打電
    話給戊○○，購買愷他命？）是」、「（他們兩人都是在什
    麼時間、地點將愷他命交給你？）不記得」、「（你跟他們
    買過幾次？）他們都一起，我跟他們買過二次」、「（你於
    偵查中陳述，你最後一次跟戊○○買是97年2 月，在自由路
    與忠孝路麥當勞買的等語，你當時陳述是否實在？）實在」
    、「（你大概什麼時候開始向戊○○買？）應該是今年」、
    「（你於警詢中陳述是96年買的，是否實在？）我對警詢陳
    述沒有意見」等語（見原審卷第122-123 頁）。就購買之次
    數先後供述不一，且其所為證述，除犯罪事實欄所載之販賣
    及幫助販賣愷他命尚有通訊譯文可資佐證外，公訴人所指其
    餘二次並無任何佐證，而警方固在被告戊○○住處扣得愷他
    命1 小包，惟重僅6.4382公克，且被告戊○○確有施用愷他
    命，已如上述，是上開扣案毒品與被告戊○○是否販賣並無
    任何直接關聯性，依上引最高法院判決意旨，自難僅憑證人
    甲○○無佐證之單一證述，為被告戊○○不利之認定。是被
    告戊○○被訴販賣愷他命給甲○○其餘二次愷他命部分之罪
    嫌即屬不能證明。
  (六)綜上所述，公訴人就被告戊○○此部分犯行所舉之證據除購
    毒者之指訴外，並未提出任何佐證，依上引最高法院之判決
    意旨，即難為被告戊○○不利之認定。
五、原審就此部分未詳為推求，據為被告戊○○論罪科刑之判決
    ，尚有未洽，被告戊○○執此聲明上訴指摘原判決此部分不
    當，為有理由，自應由本院將原判決此部分撤銷，惟公訴人
    認販賣行為在本質上即含有多數交易之個別行為，為單純一
    罪，故被告戊○○此部分被訴販賣第三級毒品不另為無罪之
    諭知。
肆、被告乙○○部分：
一、公訴意旨另略以：乙○○意圖牟利，基於販賣第三級毒品愷
    他命之犯意：(一)於96年年初某日，夥同其弟丙○○（另案偵
    辦中）以400 元之代價，販賣1 公克之愷他命給黃耀明，並
    由丙○○在屏東市○○街21號住處附近將愷他命交付予黃耀
    明。(二)自91年間某日起，至97年5 月間某日止，夥同其弟丙○○在屏東市○○街21號住處販賣予唐麒宇多次，其中販賣
    1 公克部分，約40-50 次，販賣2 公克部分，約30多次，販
    賣3 公克部分，約10多次，販賣5 公克部分，約7-8 次，每
    公克以最低售價400 元計算，計得款6 萬6000元。嗣97年6
    月26日12時許，經高雄憲兵隊專案員警在屏東市○○街21號
    乙○○住處查獲，並查扣愷他命24包（重量詳扣押物品目錄
    表）、手機1 支（NOKIA8800 型）、新台幣千元鈔8 張、新
    台幣百元鈔16張及吸食用具、電話卡、吸管、香菸、菸盒、
    塑膠盤，因認被告乙○○涉有毒品危害防制條例第4 條第3
    項之販賣第三級毒品罪。
二、按犯罪事實應依證據認定之，無證據不得認定犯罪事實；不
    能證明被告犯罪者，應諭知無罪之判決，刑事訴訟法第154
    條第2 項、第301 條第1 項分別定有明文。而認定犯罪事實
    所憑之證據，雖不以直接證據為限，間接證據亦包括在內；
    然而無論直接或間接證據，其為訴訟上之證明，須於通常一
    般之人均不致有所懷疑，而得確信其為真實之程度者，始得
    據為有罪之認定（最高法院76年度台上字第4986號判例意旨
    參照）。又如同案被告戊○○不另為無罪諭知部分所述，施
    用毒品者指訴有關毒品來源之陳述，必須有其他補強證據，
    而達於通常一般之人均不致有所懷疑，而得確信其陳述為真
    實者，方得為有罪之認定（最高法院98年台上字第5154號判
    決意旨參照）。
三、本件公訴人認被告乙○○涉有毒品危害防制條例第4 條第3
    項之販賣第三級毒品罪嫌，係以黃耀明、唐麒宇之指訴暨警
    方於97年6 月26日12時許，在屏東市○○街21號乙○○住處
    查獲，並扣得愷他命24包、手機1 支（NOKIA8800 型）、新
    台幣千元鈔8 張、新台幣百元鈔16張、吸食用具、電話卡、
    吸管等為主要論據。惟訊據上訴人即被告乙○○（下稱被告
    乙○○）固坦承警方在其住處所扣得之上開愷他命係其所有
    ，惟否認有公訴人所指之犯行，辯稱：扣案愷他命毒品係其
    於97年6 月20日20時許，在屏東市○○路上一間花田喜事KT
    V 向綽號「宏仔」之男子以1 萬2000元購買30包供已施用，
    現金係其父親所交付要伊去繳電費等語。
四、經查：
  (一)警方於97年6 月26日在被告乙○○住處所查獲扣案之24包晶
    體經送驗結果，檢出愷他命成分，驗前毛重24.48 公克，包
    裝塑膠袋總重量約6 公克之事實，有內政部警政署刑事警察
    局97年7 月23日刑鑑字第0970099286號鑑定書在卷可憑（見
    偵字第3799號卷第213 頁）。而被告乙○○於警詢及本院行
    準備程序時亦坦承上開扣案愷他命係其所有（見警(三)卷第3
    頁、本院上訴卷第78頁）。再者，被告乙○○為警查獲而於
    97年6 月26日18時許採集其尿液送驗結果呈愷他命陽性反應
    ，有憲兵司令部刑事鑑識中心鑑定書及尿液編號在卷可憑（
    見偵字第3799號卷第343 頁、警(三)卷第7 、第20頁）；再參
    以查獲時併扣得吸食用具、電話卡、吸管、吸食愷他命用之
    塑膠盤等物品，有扣押物品清單在卷可憑（見警(三)卷第15頁
    ）。是被告乙○○辯稱其有施用愷他命之事實，應堪採信。
  (二)證人黃耀明於警詢時證稱：「（你除了向甲○○購買第三級
    毒品愷他命外，還有向何人購買何種毒品？）我曾經有向丙○○、乙○○兩兄弟購買」、「（你向乙○○購買三級毒品
    愷他命共幾次？時間？數量？價錢？交易方式？交易地點？
    ）我向乙○○購買三級毒品愷他命1 次，與他相約在他屏東
    市○○街家門口前，我先以行動電話0000000000號撥打給乙○○，他電話我忘記了，以一小包愷他命約0.8 公克400 元
    之代價向他購買愷他命，但乙○○當時不在家，我將100 元
    4 張交給乙○○的胞弟丙○○」等語（見偵字第3799號卷第
    119-120 頁）；於檢察官偵查中具結後亦證稱：「96年間好
    像年中，有跟丙○○拿過一次，有一次是跟丙○○的哥哥乙○○拿的，但是乙○○不在，叫他的弟弟丙○○拿給我的，
    這次我是先跟乙○○聯絡好後，由他的弟弟丙○○拿給我的
    」、「我跟乙○○買的時間是在96年年初，我是去乙○○家
    裡，他不在，他叫他弟弟丙○○拿給我」等語（見偵字第37
    99號卷第134-135 頁）。惟被告乙○○於97年6 月26日為警
    在其住處查扣之24包愷他命係其於同年6 月20日20時許，在
    屏東市○○路上一間花田喜事KTV 向綽號『宏仔』之男子以
    1 萬2000元購買，此據其於警詢時陳明在卷（見警(三)卷第4
    頁）。距證人黃耀明上開所證向被告乙○○購買毒品之時間
    相去近一年，是扣案毒品與證人黃耀明之指訴並無任何關聯
    性；而除證人黃耀明上開證述外，並無其他佐證（按警方所
    提出者係黃耀明與原審共同被告甲○○在97年5 月之通訊監
    察譯文，見偵字第3799號卷第126 頁）。何況，證人黃耀明
    於原審審理時證稱：「（除了跟方智偉，還有無跟其他人買
    過？）丙○○而已，不認識乙○○」、「（為什麼在警偵詢
    時說向乙○○買過第三級毒品愷他命一次？）那時候是我太
    緊張，記錯了，我以為是丙○○」等語（見原審卷第141 頁
    背面）；則證人黃耀明上開證述，即有先後不一致之瑕疵，
    此外，亦無其他切確之事證足以補強證明證人黃耀明上揭於
    警詢、檢察官偵查中所為不利於被告乙○○之供詞為真實可
    信，被告乙○○被訴販賣愷他命給證人黃耀明之罪嫌，尚屬
    不能證明。
  (三)證人唐麒宇於97年8 月22日之警詢時證稱：「（你除了向甲○○購買三級毒品愷他命外，還有向何人購買何種毒品？）
    戊○○、乙○○、丙○○等3 人」、「我都是撥打行動電話
    0000000000與乙○○聯絡購買毒品的」、「（你向乙○○購
    買第三級毒品愷他命共幾次？時間？數量？價錢？交易方式
    ？交易地點？）我向乙○○購買三級毒品次數太多，我記不
    得，從91年12月底，每2 至3 個星期都會與乙○○相約在他
    屏東市○○街21號家院子，我先以行動電話0000000000撥打
    0000000000號行動電話給乙○○，至少40次以上，每次都以
    2 小包三級毒品愷他命800 元代價向他購買愷他命，有幾次
    是當場交付金錢給乙○○，有幾次是先欠乙○○的」等語（
    見偵字第3779號卷第230-231 頁）；於同日在檢察官偵查中
    證稱：「（愷他命來源？）我有跟甲○○、乙○○、丙○○
    、戊○○購買，我買最多次是向乙○○、丙○○兄弟買，我
    是先跟乙○○買的，有一段期間乙○○沒有在賣，我打電話
    去時，乙○○就叫我跟他弟弟丙○○買」、「（購買情形？
    ）我跟乙○○購買的時間是從91年間開始，到97年5 月我還
    有向乙○○購買，那時我剛好要參加學校期末考時，這段時
    間陸續購買，最密集時1 個星期買1 次，隔最久2 、3 個星
    期買1 次，如果算起來，70幾次應該有，每次買1 到5 克不
    等，買5 克的約有7 、8 次，3 克的有10幾次，2 克的應該
    有超過30次，1 克的約有4 、50次，91年1 克行情約5 、60
    0 元，92、93年1 克約1200到1300元，94、95年就從700 降
    下來，96、97年1 克約400 元，買5 克的時間是在93年、94
    年寒暑假時，買3 克是從92年至今年，買2 克與1 克都是從
    開始到現在，我剛說的是跟丙○○兄弟購買的數字，他們兄
    弟二人是一起賣的，我從92年暑假開始跟丙○○購買，購買
    的地點在丙○○他們家中，即屏東市○○街21號，我是從96
    年底開始跟戊○○購買」等語（見偵字第3799號卷第255-25
    6 頁）。惟除證人唐麒宇上開證述外，並無其他佐證。再者
    ，依證人唐麒宇上開所證，其最後向被告乙○○購買毒品之
    時間為97年5 月，而被告乙○○住處固扣得已分裝之愷他命
    24包，惟依被告乙○○所述，其係於同年6 月20日20 時 許
    向綽號「宏仔」所購得，且如上所述，被告乙○○確有施用
    愷他命，毒品驗前毛重僅24.48 公克，扣除包裝重6 公克後
    ，淨重僅18.48 公克；復未扣得任何剩餘之空夾鏈帶或磅秤
    ，則被告乙○○所稱毒品係其於97年6 月20日所購得而非其
    所分裝之辯解，應可採信，依其所述購得毒品之時間觀之，
    上開毒品在客觀上亦不足以補強證人唐麒宇上揭不利於被告
    乙○○之證述為真實可信；此外，亦無任何被告乙○○與唐
    麒宇間之通聯記錄可資佐證；何況，證人唐麒宇於原審審理
    時又證稱：「（有無向戊○○、乙○○購買毒品？）我向戊○○購買過一、二次，乙○○沒有買過」、「（警詢、偵查
    中你為何說有跟他購買過愷他命？）因為今年7 、8 月，他
    跟我有金錢糾紛，我在偵查中就故意指證他，我當時以為憲
    法有保障我的言論自自」、「（你是否誣告他？）是」、「
    （檢察官偵辦你誣告罪，有何意見？）沒有意見」、「（你
    偵查中講的很詳細，有何意見？）我那時是說丙○○部分，
    我只有跟丙○○購買」、「（在今年五月前你都沒有跟乙○○購買愷他命？）我都找丙○○」等語（見原審卷第128-13
    0 頁）。是被告乙○○被訴販賣愷他命給證人唐麒宇之罪嫌
    ，亦有不足。
  (四)綜上所述，證人黃耀明、唐麒宇之證述既無佐證，依上開最
    高法院之判決意旨，即難單憑渠等上述不利被告乙○○之證
    述，即據以認定被告乙○○有販賣第三級毒品之犯行，被告
    乙○○被訴販賣第三級毒品罪嫌，均屬不能證明。
五、原審未詳為推求，遽為被告乙○○論罪科刑之諭知，尚有未
    洽，被告乙○○上訴意旨否認販賣愷他命，指摘原判決不當
    ，為有理由，應由本院將原判決關於被告乙○○部分撤銷改
    判，並為其無罪之判決。
伍、同案被告甲○○經原審論罪科刑，上訴後業據其於本院審理
    時撤回上訴，故不另論列。
陸、據上論結，應依刑事訴訟法第369 條第1 項前段、第364 條
    、第299 條第1 項前段、第301 條，毒品危害防制條例第4
    條第3 項、第19條第1 項，刑法第11條前段，第30條第2 項
    、第51條第5 款、第38條第1 項第1 款、第2 款，判決如主
    文。
本案經檢察官陳宗吟到庭執行職務。
中    華    民    國    99    年    3     月    10    日
            刑事第四庭    審判長法  官  蕭權閔
                                法  官  陳吉雄
                                法  官  李嘉興
以上正本證明與原本無異。
如不服本判決應於收受本判決後10日內向本院提出上訴書狀，其
未敘述上訴理由者，並得於提起上訴後10日內向本院補提理由書
狀（均須按他造當事人之人數附繕本）「切勿逕送上級法院」。
中    華    民    國    99    年    3     月    10    日
                                書記官  唐奇燕
附錄本判決論罪科刑法條：
毒品危害防制條例第4條第3項：
製造、運輸、販賣第四級毒品者，處 3 年以上 10 年以下有期
徒刑，得併科新臺幣 3 百萬元以下罰金。

司法院資訊處製作；財團法人民間司法改革基金會備份。
